臺灣高等法院民事判決
111年度上易字第597號
上  訴  人  A女       
訴訟代理人  謝子建律師（法扶律師）
被上訴人    黃俊崴  

上列當事人間請求侵權行為損害賠償事件，上訴人對於中華民國
111年3月10日臺灣基隆地方法院111年度訴字第30號第一審判決
提起上訴，本院於111年7月27日言詞辯論終結，判決如下：
    主      文
上訴駁回。
第二審訴訟費用由上訴人負擔。
    事實及理由
壹、程序方面：
    按因職務或業務知悉或持有性侵害被害人姓名、出生年月日
    、住居所及其他足資識別其身分之資料者，除法律另有規定
    外，應予保密；行政機關、司法機關及軍法機關所製作必須
    公示之文書，不得揭露被害人之姓名、出生年月日、住居所
    及其他足資識別被害人身分之資訊，性侵害犯罪防治法第12
    條第1項前段、第2項定有明文。又裁判及其他必須公示之文
    書，不得揭露足以識別被害人身分之資訊，如確有記載之必
    要，得僅記載其姓氏、性別或以使用代號之方式行之；法院
    依前項規定使用代號者，並應作成該代號與被害人姓名對照
    表附卷，法院辦理性侵害犯罪案件應行注意事項第3點第1項
    、第2項亦有明文。本件上訴人主張被上訴人侵權行為之事
    實，涉及性侵害犯罪防治法第2條第1項所列之性侵害犯罪，
    爰依前開規定，將其身分資訊以A女表示，並將其詳細身分
    識別資訊附卷，合先敘明。
貳、實體方面： 
一、上訴人主張：伊從事○○行業，與被上訴人相約於民國000年0
    0月00日00時00分，在新北市○○區之○○○汽車旅館（下稱○○○
    旅館）進行3小時純按摩療程，然被上訴人於療程結束後，
    假藉伊按摩技術不佳，以教導伊為由，將伊按趴於床上，違
    反伊意願強行解開伊內衣釦子、脫去伊內褲，並以手揉捏伊
    胸部、陰部及陰蒂等身體隱私部位，進而以手指插入伊陰道
    ，伊雖奮力掙扎，被上訴人仍以生殖器插入伊陰道，對伊為
    強制性交，並造成伊左肩有手壓痕、右小腿不明顯抓痕、左
    膝瘀青、雙乳頭微紅、鼠蹊部些許紅點等傷勢（下稱系爭傷
    勢），不法侵害伊之身體、人格尊嚴，伊因此身心嚴重受創
    而受有精神上痛苦，迄今仍需尋求精神科進行治療，爰依民
    法第184條第1項及第195條第1項規定，請求被上訴人賠償精
    神慰撫金新臺幣（下同）100萬元，並加計法定遲延利息等
    語。
二、被上訴人則以：上訴人按摩時以毛巾蓋住伊眼睛，並用手撫
    摸伊生殖器，感覺上訴人將伊生殖器放到上訴人陰道，伊隨
    即跳開，主觀上並沒有要與上訴人發生性行為等語，資為抗
    辯。
三、原審為上訴人敗訴之判決，上訴人不服，提起上訴，上訴聲
    明為：
　㈠原判決廢棄。
　㈡被上訴人應給付上訴人100萬元，及自起訴狀繕本送達翌日起
    至清償日止，按年息5%計算之利息。
　　被上訴人答辯聲明：上訴駁回。
四、上訴人主張其於000年00月00日00時00分許，在○○○旅館為被
    上訴人進行3小時按摩療程，被上訴人之生殖器有插入其陰
    道；又其前以被上訴人涉犯刑法第222條第1項第3款、第225
    條第1項等罪嫌為由提起告訴，經臺灣基隆地方檢察署（下
    稱基隆地檢署）檢察官以109年度偵字第1001號處分不起訴
    ，其不服而聲請再議，經臺灣高等檢察署發回續行偵查，仍
    經基隆地檢署以110年度偵續字第6號為不起訴處分，其復聲
    請再議，經臺灣高等檢察署駁回確定等事實，為兩造所不爭
    執，並有基隆地檢署檢察官110年度偵續字第6號不起訴處分
    書、臺灣高等檢察署110年度上聲議字第8740號處分書可參
    （見原審卷第25-33頁，下稱系爭偵查案件），且經本院調
    取系爭偵查案件卷宗核閱無誤，堪信為真正。
五、上訴人復主張被上訴人於純按摩療程結束，違反其意願對其
    為強制性交之不法侵權行為，並致其受有系爭傷勢，爰依民
    法第184條第1項、第195條第1項之規定，請求被上訴人賠償
    其慰撫金100萬元等語，然為被上訴人所否認，並以前詞置
    辯。經查：
　㈠按因故意或過失，不法侵害他人之權利者，負損害賠償責任
    。不法侵害他人之身體、健康、名譽、自由、信用、隱私、
    貞操，或不法侵害其他人格法益而情節重大者，被害人雖非
    財產上之損害，亦得請求賠償相當之金額，民法第184條第1
    項前段、第195條第1項前段固有明文。然按侵權行為所生之
    損害賠償請求權係以故意或過失不法侵害他人權利為成立要
    件；且主張侵權行為損害賠償者，應就行為人之行為具有故
    意或過失，及不法侵害其權利之事實負舉證責任（最高法院
    54年台上字第1523號民事判例、70年度台上字第2550號判決
    意旨參照）。再按民事訴訟如係由原告主張權利者，應先由
    原告負舉證之責，若原告先不能舉證，以證實自己主張之事
    實為真實，則被告就其抗辯事實即令不能舉證，或其所舉證
    據尚有疵累，亦應駁回原告之請求。本件上訴人主張被上訴
    人於上開時、地，對其為強制性交侵權行為云云，為被上訴
    人否認，揆諸上開說明，應由上訴人就其主張被上訴人有前
    揭侵權行為之事實，負舉證責任。
　㈡上訴人雖提出長庚醫療財團法人基隆長庚紀念醫院（下稱基
    隆長庚醫院）受理疑似性侵害事件驗傷診斷書、診斷證明書
    及臺北榮民總醫院診斷證明書為證（見原審卷第35-39、43-
    47頁），惟依前開驗傷診斷書及驗傷解析圖所示，上訴人於
    108年12月23日接受診查時，雖有胸部上方手抓紅痕、雙乳
    頭微紅、左肩有手壓痕、一紅點、右小腿不明顯抓痕、左膝
    明顯瘀青、鼠蹊部些許紅點等傷害，然上述傷害造成之時間
    、原因不明，尚乏證據證明係遭被上訴人性侵害所致。且上
    訴人於偵查時陳稱其當時臉係朝下躺在床上，被上訴人則坐
    在其臀部或臀部、大腿連接處壓住其，或全身壓在其身上（
    見系爭偵查案件110年度偵續字第6號卷第120-122頁，下稱
    偵續卷），又於警詢中稱被上訴人把其整個壓趴在床上，對
    其強暴，其一直用背彈開要逃脫他，但他是一個工人力氣太
    大等語（見系爭偵查案件109年度偵字第1001號卷第24頁，
    下稱偵字卷），而上訴人身體背面僅左肩有一個手壓之紅點
    痕跡，其他部位均無外傷呈現，與上訴人所述其奮力掙扎反
    抗之狀況（見原審卷第12頁），已有未合。況上訴人於偵查
    中亦稱其於按摩療程進行中穿著皮外套、黑色連身洋裝等語
    ，又依上訴人接續所陳其幫被上訴人按摩完背部後，被上訴
    人突然翻身，將其丟在床上，之後就將其身上的外套、衣服
    、內衣、內褲脫掉等語（見偵續卷第120頁），如被上訴人
    確係違反上訴人意願強行褪去其所穿著之皮外套、黑色連身
    洋裝等衣物，應屬不易，則上訴人身體背面僅受有上述傷害
    ，亦有未合。上訴人雖另稱其當時已幫被上訴人按摩1小時
    ，已經沒有力氣反抗云云（見同上卷第120、121頁），惟其
    先前於警詢時則稱被上訴人很過份，讓其整整幫他按了3個
    小時，其已精疲力盡，只給其3,000元按摩加700元車費，他
    趁其完全要癱的時候，把其整個壓趴在床上，對其強暴云云
    （見偵字卷第24頁），上訴人就其為被上訴人進行按摩療程
    致無力反抗之時間，竟有3小時、1小時之前後所陳不一之瑕
    疵，難予採信。
　㈢又上訴人於本件事發前一日即108年12月21日在餐廳打工時，
    與他人發生糾紛，被撞到胸壁與左臀，受有左側胸壁挫傷、
    左侧骨盆挫傷傷勢乙情，業據上訴人於系爭偵查案件中具結
    證述明確（見偵續字卷第121頁），並經該案檢察官向馬偕
    紀念醫院調閲上訴人病歷資料、急診病歷查閱無訛，堪認上
    訴人於本件事發前，於其胸部、臀部均受有傷勢，且與本件
    其所稱被上訴人強制性交造成之部分傷勢位置相近，是上訴
    人所受前述系爭傷勢，無法排除是上訴人於前一日與他人衝
    突所造成之可能，難依上開傷害遽認上訴人所稱遭被上訴人
    強制性交云云屬實。復綜合上揭㈡之理由，前開驗傷診斷書
    、診斷證明書不能證明被上訴人對上訴人為強制性交之不法
    侵權行為。
　㈣另基隆長庚醫院及臺北榮民總醫院之診斷證明書雖記載被上
    訴人罹有「會陰接觸性皮膚炎合併搔癢」、「強迫症」等病
    症，惟上開診斷證明書診療日期依序為108年12月30日、109
    年1月15日（見原審卷第43、47頁），與上訴人所稱事發日
    即000年00月00日已相隔數日，期間可能另有其他事件發生
    ，則上開病症究係何原因造成，不得而知。且臺北榮民總醫
    院於診斷證明書醫師囑言欄記載：「病患自述於000年00月0
    0日遭受性交猥褻，覺得身體很髒不斷清洗，所以3個月以上
    無法工作。需繼續門診追蹤治療。」等語，核屬上訴人單方
    所為之主觀陳述，非屬醫師經診斷後確認之原因，無法排除
    上訴人係因其他原因致罹上開病症之可能性，是上開診斷證
    明書無從證明上訴人之病症與被上訴人有關，尚不足佐證上
    訴人之主張為可採。
　㈤至於上訴人所提新北市政府警察局金山分局偵查隊受理刑事
    案件報案三聯單（見原審卷第23頁），僅能證明其曾於108
    年12月23日報案，指述被上訴人涉有於前揭時間、地點對其
    為強制性交罪嫌，惟經基隆地檢檢察官對被上訴人為不起訴
    處分，並由臺灣高等檢察署駁回上訴人之再議確定，已如前
    述，自不足以證明上訴人主張遭被上訴人性侵害云云為可信
    。
　㈥再者，本件事發後，員警到達時報案人（即上訴人，下同）
    全身赤裸僅以一浴巾包住身體站於房間樓梯口，另一男子站
    於道路上，報案人見警方到場後便對該男子稱要不要和解等
    語，該男子拒絕和解後對職(即員警)稱她要女警到場陪同處
    理等情，有員警甲○○出具之報告可參（見偵字卷第113頁）
    ，而另案證人即員警甲○○並證稱伊抵達現場後，看到1男1女
    站在○○○汽車旅館000號房外面，女性站在通往樓梯之門口，
    似乎只有圍1條浴巾，無其他衣物，男性站在離女性1.5公尺
    左右之空地上，身穿灰色羽絨外套等，衣著完整，伊先詢問
    男方是否為男女朋友，男性表示雙方互不相識，女性是他在
    FB社團找到的○○人員，伊問為何女性會報案，男性表示說女
    性在替他按摩時，按到男方的私密處，使男方有生理反應，
    並有一些分泌物。據男方所述，女方先是進了浴室一會，之
    後出來時對其表示說她是混血兒，而且有通靈體質，如果碰
    觸到精液的話，女方就會懷孕，所以女方要求男方支付2,50
    0元和解費與500元的墮胎藥費用等語（見同上卷第121、122
    頁），復經基隆地檢署檢察事務官勘驗警方到場處理過程之
    錄影光碟結果：
　　一、00000000_0027.MP4
　　女對男警：麻煩你先抄他資料，我要告他，看他要不要跟我
    和解。不和解，我就告他，然後帶我去驗傷（說話口氣平靜
    ）
　　男警表示驗傷要有女警陪同之程序。
　　女對男警說：你先問他要不要跟我和解！你先問他要不要跟
    我和解！
　　接著男警開始進行現場處理程序，全程女子均立在樓梯上，
    無何激動之動作。
　　二、00000000_0028.MP4
　　女對男說：我再一次問你，你不要跟我和解，是不是？
　　男以台語說：不願
　　女對男說：我給你機會了喔，我不是沒有給你機會
　　……
　　女說：我說你不要和解嗎，對不對？第三次了喔。
　　女說：你不要，對不對？
　　男以台語說：你要玩，我跟妳玩很大。
　　女說：那好，到時候檢察官問我，我就說給你三次機會，警
    察可以作證。
　　（期間女子口語清晰、語氣平靜，情緒、動作均未有任何激
    動之處，僅反覆詢問被告與她和解）
　　上情有勘查筆錄可稽（見同上卷第233-235頁）。
　　復依上訴人於警詢中所陳被上訴人用生殖器插入陰道上下抽
    動了20次，感覺到他的分泌物有滴入其生殖器3次，其很怕
    會懷孕，因為其是外國人，是被台灣政府撿起來的棄嬰，身
    分證是政府失誤核可大了31歲云云（見同上卷第17頁），又
    於本院陳稱其生父為黑人，生母為日本人，生其時皆為未成
    年人，因而其體質非常容易受孕云云（見本院卷第200頁）
    ，堪認上開警員甲○○證稱被上訴人對其稱說她是混血兒，而
    且有通靈體質，如果碰觸到精液的話，女方就會懷孕，所以
    女方要求男方支付2,500元和解費與500元的墮胎藥費用等語
    ，信而有徵，應屬可採。綜上可知，上訴人於警員到場後，
    便告知警員先詢問被上訴人是否要與其和解，若不和解其就
    要提告，且情緒平靜，核與一般遭強制性交後之情緒崩潰、
    驚恐害怕等受創情形有異。參諸上情，難認上訴人主張其於
    上述時、地遭被上訴人為強制性交之侵權行為云云為可採。
　㈦上訴人雖稱其於當下僅向警員甲○○表示自己遭霸王硬上弓要
    提告，而員警甲○○當下請其先上樓著衣等待女警前來，其與
    員警甲○○根本未有其他任何實質交談，遑論向其表示要和解
    ，實係被上訴人要求和解云云，並提出其事後致電甲○○取得
    之電話錄音譯文為證（見本院卷第36、37、171-182頁），
    然經本院當庭勘驗上述光碟檔案，勘驗結果上開2光碟檔案
    內容與前述譯文相符，上訴人亦不爭執其中女聲即為上訴人
    之聲音，被上訴人對本院勘驗結果則表示無意見（見同上卷
    第186、187頁），是上述警員抵達現場時錄影光碟及其譯文
    均屬可採，尚無違誤，此部分事實應以本院勘驗結果為準，
    上訴人上開所述是被上訴人要求和解云云，並非可採，是上
    訴人聲請再調閱到場警員之密錄器監視畫面（見同上卷第37
    頁），核無必要，附此敘明。至於稍後到場之女警楊育欣雖
    於系爭偵查案件中證稱上訴人帶伊上樓至案發房間，上訴人
    只圍一條浴巾，但伊不記得其神情，上訴人當場說了很多話
    ，說的時候情緒相當激動等語（見偵字卷第131頁），惟其
    所證述情事，係上述光碟所示錄影結束後，上訴人經帶離前
    揭員警甲○○與兩造對話現場，及被上訴人明確表明不與上訴
    人和解後之情況，不能因此反推本院前揭認定上訴人於警員
    抵達現場時之情狀有誤，上訴人此部分主張（見本院卷第20
    6、207頁），仍非可取。
　㈧上訴人雖復稱所謂3小時按摩療程僅有1小時是按摩服務，其
    餘時間是沐浴更衣時間，其實際為被上訴人進行3小時按摩
    服務，因此詢問被上訴人是否願意和解係針對按摩增加時間
    的費用云云（見原審卷第70頁、本院卷第35頁），惟兩造以
    LINE約定按摩療程3小時費用3,200元及餐費500元，被上訴
    人先匯款訂金1,700元，其餘2,000元於000年00月00日在○○○
    旅館以現金給付等情，為兩造於偵查中所不爭執，並有LINE
    對話紀錄足稽（見偵字卷第63、67、81、89頁），被上訴人
    既已依約給付按摩費用3,700元，自無再予給付按摩費用問
    題。且上訴人係以被上訴人涉犯妨害性自主罪嫌報警到場處
    理，依上述譯文中上訴人所稱：「不和解，我就告他，然後
    帶我去驗傷」等語，堪認上訴人前述於警員到達時再要求被
    上訴人以3,000元和解乙節，應與按摩費用無關，上訴人上
    開主張尚非可採。
　㈨綜上，上訴人所提出之證據，尚不足以證明被上訴人對其有
    強制性交之妨害性自主之侵權行為，故上訴人依侵權行為法
    律關係，請求被上訴人負損害賠償責任，即屬無據，本院亦
    無再予審酌其請求金額是否適當之必要。
六、從而，上訴人依民法第184條第1項、第195條第1項之規定，
    請求被上訴人給付100萬元，及自起訴狀繕本送達翌日起至
    清償日止，按年息5%計算之利息，為無理由。是則原審為上
    訴人敗訴之判決，並無不合。上訴意旨指摘原判決不當，求
    予廢棄改判，為無理由，應駁回其上訴。再本件事證已臻明
    確，兩造其餘之攻擊或防禦方法及所用之證據，經本院斟酌
    後，認為均不足以影響本判決之結果，爰不逐一論列，附此
    敘明。
七、據上論結，本件上訴為無理由，爰判決如主文。
中　　華　　民　　國　　111 　年　　8 　　月　　10　　日
                  民事第二十二庭
                      審判長法  官  張靜女
                            法  官  朱漢寶
                            法  官  范明達
正本係照原本作成。
不得上訴。
本件正本關於被隱蔽人之身分資料係依性侵害犯罪防治法第12條
第2項之規定隱蔽之
中　　華　　民　　國　　111 　年　　8 　　月　　10　　日
  　　　　　　　　　　　　　書記官  余姿慧